臺灣高等法院刑事判決　　　　　　　　100年度上訴字第856號
上　訴　人　臺灣臺北地方法院檢察署檢察官
上　訴　人
即　被　告　賴文勖
選任辯護人　林森敏律師
　　　　　　吳意淳律師
上列上訴人因被告偽造文書等案件，不服臺灣臺北地方法院 100
年度訴字第7號，中華民國100年2月1日第一審判決（起訴案號：
臺灣臺北地方法院檢察署99年度偵字第24321 號）提起上訴，本
院判決如下：
    主  文
原判決撤銷。
賴文勖意圖為自己不法之所有，而侵占對於業務上所持有之物，
處有期徒刑陸月，如易科罰金，以新臺幣壹仟元折算壹日。又行
使變造私文書，足以生損害於他人，處有期徒刑伍月，如易科罰
金，以新臺幣壹仟元折算壹日。應執行有期徒刑拾月，如易科罰
金，以新臺幣壹仟元折算壹日。緩刑參年。
    事  實
一、賴文勖於民國99年1月20日起至99年6月30日任職晶威國際股
    份有限公司（下稱晶威公司），為從事業務之人，分別於99
    年5月20日、同年月24 日，以晶威公司業務代表身份，與朝
    暘興業有限公司 (下稱朝暘公司）簽訂「晶威排名大師合約
    書」、「晶威智慧型架站系統合約書」，約定分別以新臺幣
    （下同）8萬元及2萬元，販售電腦軟體「排名大師」予朝陽
    公司並為其架設網站，朝暘公司並於99年5月27日交付面額3
    萬1500元、票載日為99年6月25 日，指名受款人為晶威公司
    並禁止背書轉讓之支票乙紙，作為上開金額之定金（合約金
    額共為10 萬元，加上稅金5％，合計10萬5000元。定金三成
    為3 萬1500元），交付予賴文勖。賴文勖收受前揭支票後，
    竟意圖為自己不法之所有及行使偽造文書之犯意，請求朝暘
    公司將「禁止背書轉讓」之字樣塗銷，並將所簽訂「晶威智
    慧型架站系統合約書」上簽約日期99年5月24 日，變造為「
    99年5月28日」，嗣於99年5月底，行使變造後之「晶威智慧
    型架站系統合約書」，並繳6300元回晶威公司，將前述支票
    及「晶威排名大師合約書」予以侵占入己，再於99年6 月底
    ，經由其帳戶兌領上開支票，足生損害於晶威公司及朝暘公
    司。
二、案經晶威公司訴由臺灣臺北地方法院檢察署檢察官偵查起訴
    。
    理  由
壹、證據能力方面：
    按被告以外之人於審判外之陳述，雖不符前4 條之規定，而
    經當事人於審判程序同意作為證據，法院審酌該言詞陳述或
    書面陳述作成時之情況，認為適當者，亦得為證據；當事人
    、代理人或辯護人於法院調查證據時，知有第159條第1項不
    得為證據之情形，而未於言詞辯論終結前聲明異議者，視為
    有前項之同意；刑事訴訟法第159條之5定有明文。此乃同法
    第159條第1項所容許，得作為證據之例外規定之一。經查，
    檢察官、被告賴文勖及辯護人就本判決下引供述證據之證據
    能力，均表示無意見（見本院準備程序及審理筆錄），復於
    言詞辯論終結前，均未聲明異議，是依上開說明，自均有證
    據能力，合先敘明。
貳、實體方面：
一、上揭犯罪事實，業據上訴人即被告賴文勖於本院審理中坦承
    不諱（見本院審理筆錄），核與告訴代理人吳啟瑞指訴情節
    相合，且經朝暘公司業務經理李幸美證述明確（見原審卷第
    21至23頁、第24至26頁），復有被告與李幸美簽訂之「晶威
    排名大師合約書」、朝暘公司付款明細表及被告中國信託銀
    行永吉分行帳戶存摺內頁交易明細附卷可稽（見99年度他字
    第7965號卷第9、12頁、原審卷第14 頁），可知被告將朝暘
    公司所開立用以支付定金之支票經由自己帳戶兌現。嗣被告
    再邀李幸美共同簽具「證明單」表明「晶威排名大師合約書
    」作廢（見99年度他字第7965號卷第38頁），足證被告未將
    「晶威排名大師合約書」交回晶威公司而擅自處分。又被告
    將「晶威智慧型架站系統合約書」上簽約日期99 年5月2「4
    」日，塗改為99年5月2「8」日，始連同定金6,300元一併交
    回晶威公司，此並有被告塗改前、後之晶威智慧型架站系統
    合約書附卷可稽（見99年度他字第7965號卷第13至14頁、第
    28頁至反面，99年度他字第7965號卷第10至11頁、第26頁反
    面至第27頁），自足生損害於晶威公司及朝暘公司。是被告
    自白，核與事實相符，足以採信。綜上，本案事證明確，被
    告侵占、變造文書犯行，均堪以認定，應依法論科。
二、查被告代表晶威公司與朝暘公司簽訂「晶威排名大師合約書
    」並收取定金，均係其業務上持有之物，本應交回晶威公司
    收執，詎被告未交回該份合約書及定金，而擅自處分該份合
    約書並兌領支票，顯係易持有為所有之行為，係犯刑法第33
    6條第2項業務侵占罪。又將「晶威智慧型架站系統合約書」
    上簽約日期99年5月2「4」日，塗改為99年5月2「8」日後提
    出行使，係犯刑法第216條、第210條行使變造私文書罪。其
    變造私文書後，復持以行使，變造之低度行為應為行使之高
    度行為所吸收，不另論罪。
三、原審未為詳究，就被告行使偽造文書部分，認不成立犯罪，
    尚有未恰；又被告係分別於99年5月20日、同年月24 日兩日
    ，以晶威公司業務代表身份與朝暘公司簽訂「晶威排名大師
    合約書」、「晶威智慧型架站系統合約書」，原審誤為於99
    年5月20日至27 日間某日，亦有未合。被告上訴最初否認犯
    罪，為無理由，檢察官上訴指摘原判決關於偽造文書部分不
    當，則為有理由，檢察官上訴，另指原判決關於業務侵占部
    分，僅處有期徒刑6 月，量刑過輕，因被告在本院已與被害
    人晶威公司成立和解，上訴意旨求為加重，則無理由，因原
    判決有如上可議之處，自應由本院將原判決撤銷改判。爰審
    酌被告任職晶威公司業務代表，本應忠實服務，竟圖私利，
    侵占屬晶威公司之財物，惟侵占金額，尚非鉅額，且已將25
    ,200元返還朝暘公司，在本院審判程序中，坦認犯罪，及其
    犯罪動機、手段、目的、素行尚可等一切情狀，量處如主文
    所示之刑，並諭知易科罰金之折算標準，及定其應執行之刑
    ，以示懲儆。
四、公訴意旨復稱被告將「晶威智慧型架站系統合約書」備註欄
    ，「已收三成訂金﹩6300元賴文勖5/27」偽造為「簽約後支
    付訂金6300元（原文筆客戶6/5 前請款）」，有偽造文書之
    罪嫌。經查，前述原合約書，並非以複寫方式所作成，被告
    亦未塗改之，而該合約書有2 份，被告代理晶威公司簽約，
    自屬有權制作，其在2 份合約書填載不同之內容，亦無偽造
    可言。檢察官指被告偽造文書，犯罪難以證明，因該部分與
    前述變造文書論罪科刑部分，有實質上一罪關係，故不另為
    無罪之諭知。
五、末查，被告無前科紀錄，未曾因故意犯罪而受有期徒刑以上
    刑之宣告，有本院被告前案紀錄表在卷足稽。被告因一時失
    慮，致罹刑章，固有不該，然尚非惡性重大，且被告已於10
    0年4月29日與告訴人晶威公司達成和解，願給付晶威公司12
    萬元，有和解書附卷可稽，已有悔意，本院認被告經此刑之
    宣告，應足資警惕，信無再犯之虞，所宣告之刑以暫不執行
    為適當，爰依刑法第74條第1項第1款規定，併宣告緩刑3 年
    ，用啟自新。
據上論斷，應依刑事訴訟法第369條第1項前段、第364條、第299
條第1項前段、刑法第216條、第210條、第336條第2 項、第41條
第1項前段、第8項、第51條第5款、第74條第1項第1 款、刑法施
行法第1條之1第1項、第2項前段，判決如主文。
本案經檢察官許仲瑩到庭執行職務。
中    華    民    國   100    年    5     月    24    日
                  刑事第十三庭審判長  法  官  曾德水
                                      法  官  王復生
                                      法  官  楊貴雄
以上正本證明與原本無異。
業務侵占罪部分，不得上訴。
變造私文書部分，如不服本判決，應於收受送達後10日內向本院
提出上訴書狀，其未敘述上訴之理由者並得於提起上訴後10日內
向本院補提理由書（均須按他造當事人之人數附繕本）「切勿逕
送上級法院」。
                                      書記官  陳藝文
中    華    民    國   100    年    5     月    25    日
附錄：
中華民國刑法第216 條（行使偽造變造或登載不實之文書罪）
行使第 210 條至第 215 條之文書者，依偽造、變造文書或登載
不實事項或使登載不實事項之規定處斷。
中華民國刑法第210 條（偽造變造私文書罪）
偽造、變造私文書，足以生損害於公眾或他人者，處5 年以下有
期徒刑。
中華民國刑法第336條
對於公務上或因公益所持有之物，犯前條第1 項之罪者，處1 年
以上7 年以下有期徒刑，得併科5 千元以下罰金。
對於業務上所持有之物，犯前條第1 項之罪者，處6 月以上5 年
以下有期徒刑，得併科3 千元以下罰金。
前二項之未遂犯罰之。